臺灣高等法院刑事判決　　　　　　　　 96年度上訴字第177號
上　訴　人
即　被　告　甲○○
選任辯護人　周珮琦律師
上　訴　人
即　被　告　戊○○
　　　　　　丙○○
共　　　同
選任辯護人　趙國生律師
上列上訴人因妨害自由等案件，不服台灣台北地方法院九十五年
度訴字第六六八號，中華民國九十五年十一月九日第一審判決（
起訴案號：台灣台北地方法院檢察署九十四年度偵字第二一七三
三號號），提起上訴，本院判決如下：
    主  文
上訴駁回。
    事  實
一、丙○○於民國九十二年九月九日因妨害自由等案件，經台灣
    士林地方法院判處應執行有期徒刑七月，九十三年二月十二
    日確定，於九十三年八月五日執行完畢。
二、甲○○為設於台北市信義區○○○路五四七號七樓「英特普
    國際股份有限公司」（下稱英特普公司）之實際負責人，乙○○於九十四年五月間經由友人梅慧琳介紹，與甲○○合夥
    經營ＲＶ休旅車製造、銷售業務，並擔任英特普公司總經理
    ，李霖育、李霖翔則為該公司員工。緣乙○○前向英特普公
    司及甲○○借款未還，且於九十四年七月二十九日經甲○○
    介紹與戊○○簽定經銷商合約書，嗣未依約履行，亦經戊○○與其合夥人丙○○要求管銷費用及違約金之賠償，乙○○
    遂於九十四年十一月二日上午十一時許，由友人丁○○陪同
    前往「英特普公司」協商上開債務事宜。經與甲○○結算金
    額並商定還款計劃，乙○○積欠甲○○及英特普公司之款項
    計新台幣（下同）三百三十五萬七千元，梅慧玲處理一百八
    十萬元，餘借款及利息計一百七十五萬元，自九十四年十二
    月二日起至九十五年十一月二日止，分十二期償還；應賠償
    戊○○之管銷費用及違約金，計二百六十萬元，自九十四年
    十一月十二日至九十六年十一月二日止，逐月分期償還。同
    日下午四時許甲○○乃撥打電話通知戊○○與丙○○北上，
    其等遂於同日下午五時四十分許抵達英特普公司。甲○○、
    戊○○認為分期償還時間過長，唯恐乙○○事後違約，遂要
    求乙○○找人擔任保證人。惟乙○○三十分鐘過後遲遲仍未
    能覓得保證人為其擔保，戊○○認為乙○○沒有誠意賠償，
    先自行基於傷害之犯意，出手毆打乙○○之臉部、頭部，催
    促乙○○儘快找人出面保證，致乙○○受有頭部外傷、右眼
    挫傷之傷害；繼而與亦不滿乙○○上述行為之甲○○、丙○○及當時同在英特普公司」李霖育與李霖翔，共同基於剝奪
    乙○○行動自由之犯意聯絡，由甲○○指示李霖育（所涉妨
    害自由犯行，經判處有期徒刑五月確定）及李霖翔（所涉妨
    害自由犯行，經判處有期徒刑六月確定）看管乙○○，且對
    乙○○恫稱：必須找到保證人，否則將對其不利，亦不許其
    離開等語，使乙○○心生畏懼。其等共同以上開方式剝奪乙○○行動自由。至同日晚間六時、七時，乙○○撥打電話聯
    絡上友人林百志，央請其出面擔任保證人，然遭林百志拒絕
    。斯時李霖翔見乙○○猶未能覓得保證人，已耽誤其下班時
    間，遂心生不滿而自行基於傷害之犯意，出手毆打並用腳踹
    乙○○，乙○○另又受有右腳踝骨折、脫位、左胸及背部挫
    傷等傷害。乙○○因傷勢嚴重，又遭剝奪行動自由無法自由
    離開現場前往醫院就醫，只好撥打電話予其父李坤輝，請其
    出面擔任保證人，李坤輝因恐前去亦會遭受毆打，未應允前
    往，同時並報警處理。嗣於同日晚間近十時許，台北市政府
    警察局信義分局三張犁派出所警員潘金貴依勤務中心通報偕
    同三名義警前去英特普公司，走進公司大門看見乙○○坐在
    椅子上哀嚎，臉上、腳部有血跡，辦公室內另有七、八個人
    走動，趕緊打電話請求支援，在公司門外走動之李霖翔則趁
    隙離開；不久支援之警察即到場，將乙○○送台北醫學大學
    附設醫院診治，並將在英特普公司之甲○○、戊○○、丙○○、李霖育、卓仲禮（因犯罪嫌疑不足，經判決無罪確定）
    帶回信義分局調查，至此乙○○始脫困，被剝奪自由時間約
    四個多小時。
三、案經乙○○訴由台北市政府警察局信義分局移送台灣台北地
    方法院檢察署檢察官偵查起訴。
    理  由
壹、程序事項：
一、按被告以外之人於審判外之言詞或書面陳述，除法律有規定
    者外，不得作為證據，刑事訴訟法第一百五十九條第一項定
    有明文。若符合同法第一百五十九條之一至第一百五十九條
    之四規定，或雖不符合前述四條各規定，但經當事人於審判
    程序同意作為證據，法院審酌該言詞陳述或書面陳述作成時
    之情況，認為適當者，得為證據；又當事人、代理人或辯護
    人於法院調查證據時，知有第一百五十九條第一項不得為證
    據之情形，而未於言詞辯論終結前聲明異議者，視為有前項
    之同意；刑事訴訟法第一百五十九條第一項至第一百五十九
    條之五分別定有明文。
二、經查：
  (一)告訴人即證人乙○○、證人李坤輝及林百志於偵查中所為之
    陳述，均經合法具結，審酌其等於偵查中所為之陳述均係出
    於自由意思，並未受外力不當干擾等，並無顯有不可信之情
    況，則依刑事訴訟法第一百五十九條之一第二項規定，自得
    為證據。
  (二)告訴人於審判中經原審、本院多次傳喚、拘提均未到場，其
    於警詢中所為之陳述，係出於其自由意志，並無遭受強暴、
    脅迫、詐欺、利誘等不法外力干擾情形，其作成情形具有可
    信之特別情況，且為證明犯罪事實之存否所必要者，依刑事
    訴訟法第一百五十九條之三第三款規定，有證據能力，得為
    證據。
  (三)證人丁○○、李坤輝、葉筱玉、原審同案被告李霖育、李霖
    翔、卓仲禮於警詢中之供述，於九十六年一月二十九日本院
    準備程序、九十六年六月十四日本院審理程序，上訴人即被
    告呂吉、戊○○、丙○○、辯護人及檢察官未爭執上開證據
    之證據能力，本院審酌證人丁○○、李坤輝、葉筱玉、原審
    同案被告李霖育、李霖翔、卓仲禮上開言詞陳述作成時之情
    況，並無非法取得等不適當之情形，且經本院於審判期日依
    法進行證據之調查、辯論，被告於訴訟上之程序權，已受保
    障，依同法第一百五十九條之五第二項規定，有證據能力。
貳、實體部分
一、訊據被告戊○○承認於上述時、地毆打告訴人，惟與被告甲○○、丙○○均否認有妨害告訴人行動自由犯行。被告甲○○辯稱：「…我找律師告他，他來我公司找我，他請丁○○
    來是替他緩頰的，我沒有妨害他自由的必要…他是我的合夥
    人，我不會找人打他，潘金貴警員說的根本是胡說八道…我
    是請他找保證人，找不到保人就將他送警察局，其實當時他
    們是兩人互毆，我當時為了緩和氣氛，我請他們吃飯、喝酒
    ，乙○○也沒有說我找人打他，也沒有說我教唆人打他，也
    沒有說我妨害他自由…」（九十六年六月十四日本院審理筆
    錄）等語；被告戊○○辯稱：「…我從頭到尾就是做了這件
    事才認識呂先生，徐先生介紹我作南部代理，我會打乙○○
    ，我上來找了他三次，他都爽約，我二十萬元的訂金已經給
    他，我看到乙○○，我問他要如何處理，要不然我請他將半
    成品給我看，他居然又將半成品賣給別人，我才會生氣，與
    他互毆…我是受委屈…被騙，我承認我有打人…結果弄成這
    樣子…」（九十六年六月十四日本院審理筆錄）；被告丙○○辯稱：「…我介紹郭先生與乙○○認識，我是因為甲○○
    的關係認識乙○○…郭先生交二十萬元給乙○○，乙○○一
    直不履約，郭先生很氣，我們被通知說乙○○在公司，要我
    們上台北…我不方便說，就讓郭先生與乙○○在旁邊談，後
    來因為乙○○將半成品賣給別人，他們兩人發生口角就發生
    扭打，當時的衝突不是很嚴重，我與郭先生、乙○○是另外
    一回事，與乙○○與甲○○公司不是同一件事，我們上來台
    北是要與乙○○談事情，我是在旁邊看電視…」（九十六年
    六月十四日本院審理筆錄）等語。經查：
  (一)被告係英特普公司之實際負責人，原審同案被告李霖育、李
    霖翔係該公司員工。告訴人則係於九十四年五月間，經由梅
    慧琳介紹與被告甲○○合夥經營ＲＶ休旅車製造、銷售業務
    ，及擔任英特普公司總經理；並於九十四年六月間起至九十
    四年九月二十一日止，以投資為由，先後向被告甲○○及英
    特普公司調借金錢，計三百三十五萬七千元，之後告訴人即
    避不見面；又於九十四年七月二十九日，告訴人經被告甲○○介紹與被告戊○○簽定經銷商合約書，由被告丙○○擔任
    見證人，告訴人亦未依約履行。嗣經被告甲○○委託律師於
    九十四年十月三十一日發存證信函予告訴人，要求告訴人三
    日內出面解決，否則將對其提出詐欺告訴。告訴人乃與被告
    甲○○聯絡後，邀友人丁○○陪同，於九十四年十一月二日
    中午十一時四十五分許，前往英特普公司與被告甲○○協商
    還款及上揭與被告戊○○經銷合約之賠償事宜。經雙方結算
    金額及商定還款計劃，告訴人積欠被告甲○○及英特普公司
    之款項計三百三十五萬七千元，梅慧玲處理一百八十萬元，
    餘借款及利息計一百七十五萬元，自九十四年十二月二日起
    至九十五年十一月二日止，分十二期償還；應賠償被告戊○○之管銷費用及違約金計二百六十萬元，自九十四年十一月
    十二日至九十六年十一月二日止，逐月分期償還；被告戊○○、丙○○則於當日下午五時四十分許，經被告甲○○於同
    日下午四時許電話通知，而搭機北上至英特普公司會面各情
    。已據被告甲○○、戊○○、丙○○、告訴人、證人葉筱玉
    、梅慧琳供述在卷，並有還款計劃二份、ＲＶ事業合夥經營
    契約書、切結書、經銷商訂購合約書、經銷商合約書、存證
    信函（九十四年度偵字第二一七三三號卷(一)第七十一頁、第
    七十二頁、第七十六頁至第八十六頁）在卷可稽。
  (二)又告訴人與被告甲○○於前揭借款及管銷費用、違約金之金
    額及還款計劃達成協議後，被告甲○○、戊○○要告訴人另
    找保證人出面擔保；嗣告訴人先後於當日下午六時三十分許
    、當日晚間八時許，各遭被告戊○○、原審同案被告李霖翔
    毆打，致受有頭部外傷、右眼挫傷及右腳踝骨折、脫位、左
    胸及背部挫傷等傷害；直至當日晚間十時許，信義分局員警
    到場後，將受傷之告訴人送醫救治，原審同案被告李霖翔趁
    隙離去，而被告甲○○、戊○○、丙○○、原審同案被告李
    霖育、卓仲禮（因犯罪嫌疑不足，經判決無罪確定）等人則
    經帶回信義分局調查製作筆錄等情，亦據被告甲○○、戊○○、丙○○、原審同案被告李霖育、李霖翔、告訴人陳述甚
    詳，並有告訴人受傷照片四紙（同前偵查卷(一)第三十八頁、
    第三十九頁）、診斷證明書二紙（同前偵查卷(二)第一五九頁
    、第一六○頁）可憑。
  (三)雖然被告甲○○、戊○○、丙○○、原審同案被告李霖翔、
    李霖育雖均辯稱告訴人可自由進出公司，未遭限制行動自由
    ，被告甲○○並以其係對告訴人稱如果找不到保證人要將其
    送警處理，告訴人受傷後，其有用公司電話聯絡告訴人之父
    親李坤輝到英特公司接告訴人就醫等詞置辯。然而，
  (1)有關告訴人遭剝奪行動自由之事實，已據告訴人於警詢、偵
    查指述：「…我約於十八時至十九時間，有打電話給朋友林
    百志來當保人，林百志認為我已受傷，應該報案處理，可能
    是他代為報案，因為我在現場不方便說…我已經被控制，警
    方第一次到達時沒有進入屋內，是由葉筱玉出去應付、打發
    ，當時我並不知道此事，所以無法呼救，因為當時我已被控
    制行動自由…（警方第二次於二十二時，前往上述案發現場
    營救你，你是如何報案？）甲○○叫我找家人來當保證人可
    以，我就打電話給我爸爸李坤輝，我有向他提到我已受傷，
    腳骨折，可能是我爸爸報案的…」（九十四年十一月三日警
    詢筆錄，同前偵查卷(一)第三十六頁）、「…當時我是自願留
    在那裡等麒（戊○○）與忠（丙○○）…他們到了之後，他
    們也同意解約，吉（甲○○）提到要我找保證人，說要是我
    不找保證人，不讓我離開，六點多時，因為我沒有找到保證
    人，麒不高興就打我…我的眼鏡被麒打掉，眼睛受傷，所以
    我看不清楚…我一直沒辦法找持保證人，七點多，翔（李霖
    翔）、育（李霖育）打我，好像（卓仲禮）也有打我，因為
    我看不清楚，但感覺是有三個人打我，當時全部的人都在場
    ，後來吉要我找家人來當保證人，我就打電話回家找我爸爸
    ，告訴他我受傷，我父親就報警…（你是自願留在那裡找保
    證人？）不是，我跟麒、吉達成協議後，他們要我找保證人
    不讓我離開…（有無被看管？）有，是吉叫育、翔看管我…
    （當時行動是否自由？）不行，因為我當時腳受傷已經骨折
    ，應該是被翔第二次打我時打斷的…（當時會不會害怕？）
    會，因為他們說要對我不利…」（九十四年十二月二十日偵
    查筆錄，同前偵查卷(二)第一五三頁至第一五六頁）等詞綦詳
    。核與證人李坤輝證述：「…我是今（二）日（筆錄誤載為
    三日）二十時左右，我兒子打電話回家告訴我，他在今天早
    上十一時左右到…英特普公司商談債務問題，遭該公司人員
    將他扣在公司內無法離…我兒子於電話中告訴我因為債務問
    題，現在腳不能走、站立，眼睛也腫起來，及頭痛要去看醫
    生，人很難過希望我趕快前往帶他就醫…」（九十四年十一
    月三日警詢筆錄，同前偵查卷(一)第四十一頁）、「…他（指
    告訴人）說他目前很痛苦，腳受傷，眼睛也看不清楚，頭暈
    ，他要趕快去看醫生，要我趕快去幫他做保，才能帶他出來
    ，我就很緊張，一直在想怎麼辦，過了一、二十分鐘，他又
    打電話來，要我趕快過去，吉（甲○○）就接電話，要我去
    那裡幫凱（告訴人）做保…我很緊張，怕我過去他們也會打
    我，我不敢去，後來決定報警…信義分局有派員去看，說沒
    什麼事，就離開，警察離開之後，凱又打好幾次話，要我過
    去帶他出來看醫生，吉又接電話，要我與太太過去做保，他
    說要給我半小時，如果我不來，他就會處理，我覺得受到恐
    嚇，我很害怕，又向信義分局報案，請他們再到現場看看，
    後來就把凱救出來…」（同前偵查卷(二)第一五五頁）等情相
    符。又證人林百志確實有接到告訴人求救電話乙節，亦經證
    人林百志於檢察官偵訊時具結證述：「…他（告訴人）都傍
    晚以後打電話給我，他在電話裡很急，一直要我去幫他做保
    證，好像是光復南路，我去做保證他才可以走，我說我無法
    答應…到最後我打電話給丁○○，問他情形，吉（丁○○）
    說他被隔離，後來是李坤輝打電話給我，拜託我去幫他做保
    …輝（李坤輝）說也會怕，他們家人就報警…」（九十四年
    十二月二十七日偵查筆錄，同前偵查卷(二)第一八一頁、第一
    八二頁）等語明確。而證人林百志所述情節，復據丁○○於
    警詢證述：「…乙○○於昨（二）日早上九點多打電話給我
    ，叫我…載他…早上十一點三十分載他抵達台北市○○○路
    五四七號七樓（英特普公司），乙○○即與甲○○協調生意
    合作的解約及賠償事宜，甲○○…下午十五時打電話叫他高
    雄朋友…上來，丙○○及戊○○約下午十七時許到場，丙○○與乙○○談了約三十分鐘即十八時許，戊○○就將乙○○
    叫到另一間會議室，隨即聽到乙○○哀嚎聲，我從門口現到
    乙○○…右臉掛彩，我隨即衝過去扶他起來，甲○○叫合菜
    到上址會議室一起吃…約十五分鐘…乙○○到會客室…就被
    打到蹲在地上哀嚎，左臉又掛彩且無法站立…我即衝過去扶
    他起來，甲○○就叫乙○○打電話找他父親李坤輝來當賠償
    金及債務的保證人，警方約在晚間二十二時許到達現場…因
    為乙○○無法答應甲○○找保證人擔保，所以才被打…甲○○及戊○○主導整個現場…甲○○向乙○○表示，需要找一
    位保證人才可以離開…」（九十四年十一月三日警詢筆錄，
    同前偵查卷第六十一頁、第六十二頁、第六十三頁）等語甚
    詳。足見告訴人前揭有關其遭剝奪行動自由之指述，真實可
    採。
  (2)又據到現場處理之員警潘金貴於九十五年七月二十日原審法
    院審理時亦具結證稱：「…我到現場後看到一個受傷的民眾
    在裡面，他的臉上、腳部有血跡，有受傷的跡象，其他人都
    坐在辦公室的客廳裡面…進去後覺得很奇怪，很像道上兄弟
    …我就請求支援，當時我手按在槍上，支援警力到了之後把
    所有人帶到派出所…我進去時受傷的民眾也是坐在辦公廳，
    那個辦公室是任何人都可以進去，開放式的，我出電梯時，
    就有人在公司的門口等候，可能是他們人很多，有些人就站
    在門口，站在門口的那些人看到我們來，就把我們帶進去，
    進去時門沒有鎖。我看到乙○○時他坐在椅子上哀嚎，但沒
    有被綁。我沒有看到人打他，當時現場除乙○○外，還有七
    、八個人…當時我怕無法控制現場，所以我對那些人保持一
    段距離，並沒有當場詢問他人任何問題…我當時是一個人帶
    三位義警去（當時有無問被害人為何受傷？）只有我一個人
    揹槍所以沒有辦法問那麼詳細，因為我要控制現場的狀況…
    他們原本坐在長會議桌那間，我請他們出來到外面客廳，我
    站在門口處…（當時站在門口的人是否跟你一起進來？）他
    們有些人坐在客廳，有些人坐在後面長會議桌…」（原審卷
    第七十九頁至第八十二頁）等語。可知當時警員潘金貴縱然
    攜槍到場，仍因現場人多勢眾而未輕舉妄動；則告訴人僅係
    一般民眾，當時只有一位友人陪同到場，且其曾遭被告戊○○與原審同案被告李霖翔動手毆傷，即使其未遭綑綁，該處
    大門並未上鎖，在被告甲○○、戊○○、丙○○、原審同案
    被告李霖翔及李霖育之監視下，其意思與行動自由係受壓迫
    ，而無法離去至明。
  (四)至於，(1)證人葉筱玉雖證述：「…凱是公司總經理，他之前
    有一陣子都沒有到公司，他當天是與吉約好在辦公室見面，
    商討他向公司借支的款項如何還款的問題，還有公司跟南部
    休旅拖車生意的事情，從中午開始談了一天，後來有通知麒
    ，凱、翁、麒、忠、吉五人一起在客廳談，中間梅慧琳有過
    來一下，後來就離開…我是在晚上吃時，有看到他臉上有傷
    ，言談還是很正常…（凱是否有被限制自由？）沒有，他跟
    我們一起吃飯、喝酒，還自由走動…」（九十五年二月八日
    偵查筆錄，同前偵查卷(二)第二○五頁、第二○六頁）等詞。
    惟證人葉筱玉係甲○○之同居人，與被告甲○○等人經信義
    分局以共同涉嫌剝奪告訴人行動自由而移送台灣台北地方法
    院檢察署偵辦，是其上開供詞是否真實，實令人質疑。而且
    ，如前所述，告訴人自當日下午六時許起，即不斷撥打電話
    找人到場擔任保證人，並於當晚六、七時許，先後遭被告戊○○、原審同案被告李霖翔毆打，受有頭部外傷、右眼挫傷
    及右腳踝骨折、脫位、左胸及背部挫傷等非屬輕微傷害。衡
    諸常情，告訴人若未被剝奪行動自由，於受有上述傷害後，
    因其已一時無法立即找到保證人到場擔保，理應會由陪同前
    去之友人丁○○將其送醫治療。被告卻繼續待在英特普公司
    撥打電話找人到場擔任保證人，直至晚間十時許，信義分局
    員警接獲報案到英特普公司，始由警員將其送醫治療，均詳
    如前述；再參以告訴人受傷後即有央求被告甲○○等人將其
    送醫，被告甲○○等人對於告訴人之請求未予理會，及證人
    丁○○於看見告訴人受傷後，不敢表示意見要送告訴人就醫
    各情，此亦據證人丁○○於九十六年六月十四日本院證述甚
    詳。由上可知，告訴人於覓得保證人到場擔保前，根本無法
    自由離去，其係被剝奪行動自由至明，是證人葉筱玉上揭證
    詞，不足採信。(2)依據證人梅慧琳證述：「…乙○○打電話
    給我，他說他跟甲○○在商討資金上的問題，請我過去可否
    協助幫助他…是中午接到電話，我是傍晚下班時間，大約五
    、六點去…乙○○說我可不可以先幫他付這筆錢，我說我沒
    有錢，乙○○問我可不可以去幫他借一張票，我說我借不到
    ，我本身沒有用票，我們就在那裡喝茶、看電視，後來我就
    走了…（你去時乙○○的外觀有無任何傷勢？）沒有…（你
    從頭到尾在英特普公司待多久？）差不多十幾到二十分鐘，
    當時大家聊天的氣氛都還蠻好的…是乙○○送我去搭電梯…
    （你從出門到等電梯到進電梯為止，都只有乙○○跟你在一
    起？）是…（你看到乙○○時，他身上有無傷？）沒有…」
    （九十五年九月七日原審審判筆錄，原審卷第一三二頁、第
    一三三頁、第一三四頁、第第一三六頁、第一三七頁，梅慧
    琳）等詞，可知證人梅慧玲係在傍晚五點多到場，當時告訴
    人尚未受傷，且證人梅慧玲停留不久就離開，顯然證人梅慧
    玲在場之時間，本案傷害與妨害自由之犯行尚未開始，故證
    人梅慧玲上開證言，尚不足為有利被告甲○○、戊○○、丙○○之證據。(3)證人丁○○於九十六年六月十四日本院審理
    時雖證稱：「…那時候的感受，乙○○認為他有財務上的問
    題，他知道自己理虧，我也認為是欠對方的錢，我也沒有想
    到要離開，我是儘量緩和雙方的氣氛，後來乙○○被打之後
    ，他覺得事態嚴重，才想到對外求助，而且也想要就醫…我
    個人認為這是雙方協調的默契，我認為是乙○○同意要找保
    證人，但是找不到…」（九十六年六月十四日本院審判筆錄
    ）等語，並表示其與告訴人在英特普公司之行動自由未受限
    制。然經本院訊問：「…乙○○受傷站不起來，甲○○方才
    表示扶他進房間，乙○○自己也表示要去就醫，在此嚴重受
    傷情形之下，如果行動自由沒有受到限制，為何沒有送去醫
    院就醫？」，其則係回答：「乙○○是站不起來，那時候整
    個現場，我也不敢表示意見…」，前後所述顯有矛盾，且與
    警詢所稱：「甲○○向乙○○表示，需要找到一位保證人才
    可以離開，不然要將乙○○送警局…」（同前偵查卷(一)第六
    十三頁）不同，是證人丁○○上開告訴人在英特普公司之行
    動自由未限制之證詞，亦不足採。
  (六)綜上所述，被告甲○○、戊○○、丙○○所辯均不足採，本
    件事證明確，被告三人之犯行堪以認定。
二、新舊法比較：
    被告甲○○、戊○○、丙○○行為後，刑法於九十四年二月
    二日修正公布，於九十五年七月一日施行。按行為後法律有
    變更者，適用行為時之法律，但行為後之法律有利於行為人
    者，適用最有利於行為人之法律，現行刑法第二條第一項訂
    有明文。茲就本案有關之新舊法比較部分，臚列如下：
  (一)刑法第三十三條第五款修正：「主刑之種類：罰金新台幣一
    千元以上，以百元計算之。」比較被告行為時刑法第三十三
    條第五款：「主刑之種類：罰金銀元一元以上。」就罰金之
    最低度，以適用舊法對於被告甲○○、戊○○、丙○○有利
    。
  (二)刑法第五十五條關於牽連犯之規定業經刪除，則被告所犯各
    罪，原則上應予分論併罰。比較新、舊法結果，適用行為時
    之法律即修正前刑法第五十五條牽連犯之規定，較有利於被
    告戊○○。
  (三)被告甲○○、戊○○、丙○○行為時之刑法第二十八條規定
    ：「二人以上共同實施犯罪之行為者，皆為正犯」；而被告
    甲○○、戊○○、丙○○行為後，上開法條業經修正為：「
    二人以上共同實行犯罪之行為者，皆為正犯」。揆諸本條之
    修正理由，係為釐清陰謀共同正犯與預備共同正犯是否為本
    條所指之共同正犯。惟本案被告甲○○、戊○○、丙○○與
    共犯李霖育、李霖翔五人分別有在場傷害、出言恐嚇或看管
    被害人以限制其自由之行為，不論依新、舊法規定，均屬該
    條所指之共同正犯，故修正前之規定並無不利於被告甲○○
    、戊○○、丙○○之情形。
  (四)被告丙○○行為時，刑法第四十七條規定：「受有期徒刑之
    執行完畢，或受無期徒刑或有期徒刑一部之執行而赦免後，
    五年以內再犯有期徒刑以上之罪者，為累犯，加重本刑至二
    分之一。」其行為後，刑法第四十七條第一項修正為：「受
    徒刑之執行完畢，或一部之執行而赦免後，五年以內故意再
    犯有期徒刑以上之罪者，為累犯，加重本刑至二分之一」，
    本件被告丙○○所為之妨害自由犯行，係屬故意犯罪，故比
    較新舊法之結果，舊法對於被告丙○○並無不利。
三、按刑法第三百零二條第一項、第三百零四條及第三百零五條
    之罪，均係以人之自由為其保護之法益；而刑法第三百零二
    條第一項之罪所稱之私行拘禁或其他非法方法，已包括強暴
    、脅迫或恐嚇等一切不法手段在內；因之，如私行拘禁或以
    其他非法方法剝奪他人行動自由行為繼續中，再對被害人施
    加恐嚇，或以恐嚇之手段迫使被害人行無義務之事，則其恐
    嚇之行為，仍屬於非法方法剝奪行動自由之部分行為，應僅
    論以刑法第三百零二條第一項之罪，無另成立同法第三百零
    四條條或第三百零五條之罪之餘地（參見最高法院二十九年
    上字第二三五九號、第三七五七號判例意旨）。本案被告戊○○先毆打告訴人後，再由被告甲○○恐嚇告訴人，並由在
    場之被告甲○○、戊○○、丙○○、原審同案被告即共犯李
    霖育、李霖翔監督告訴人，不讓其自由離去，故核被告甲○○、戊○○、丙○○三人所為，均係犯刑法第三百零二條第
    一項之剝奪他人行動自由罪；至被告戊○○出手毆打告訴人
    成傷，則另犯刑法第二百七十七條第一項之普通傷害罪。被
    告甲○○、戊○○、丙○○與原審同案被告李霖育、李霖翔
    五人，就剝奪被害人行動自由部分，有犯意聯絡及行為分擔
    ，均為共同正犯。而被告戊○○傷害告訴人之目的，係為催
    促告訴人儘快找到保證人，與前述剝奪他人行動自由罪，具
    有目的結果之牽連關係，應適用修正前刑法第五十五條後段
    規定，從一重之剝奪他人行動自由罪處斷。起訴書雖未論列
    同法第二百七十七條之普通傷害罪，但於犯罪事實欄內業已
    敘明前述犯罪事實，自為起訴效力所及，而僅漏載所犯法條
    ，併此說明。再被告丙○○於九十二年九月九日因妨害自由
    等案件，經台灣士林地方法院判處應執行有期徒刑七月，九
    十三年二月十二日確定，於九十三年八月五日執行完畢，有
    本院被告前案紀錄表在卷可稽，其於有期徒刑執行完畢後，
    因故意再犯本件有期徒刑之罪，為累犯，應依修正前刑法第
    四十七條規定加重其刑。
四、原審認被告甲○○、戊○○、丙○○三人犯行事證明確，適
    用刑法第二條第一項前段、修正前刑法第二十八條、第三百
    零二條第一項、第二百七十七條第一項、第五十五條、第四
    十七條之規定，另參酌被告甲○○、戊○○、丙○○三人仗
    恃其等人多勢眾，不思以正當方法洽談商務或處理債務，卻
    以上述方式傷害、恐嚇他人，以達剝奪告訴人行動自由之目
    的，總計告訴人被剝奪行動自由之時間長達四個多小時，且
    其所受之傷勢頗重，對其身心造成之威脅與危害甚重，另考
    量被告甲○○與戊○○係指揮主導本案之人，被告戊○○並
    實際出手毆打告訴人，又被告丙○○構成累犯之前案，亦係
    債務糾紛引起之妨害自由與強制罪，有該判決一份在卷可稽
    ，被告丙○○分經判處有期徒刑三月、五月確定並執行完畢
    後，再度犯下同質犯罪之本案，可見前案之刑度尚不足以使
    其警惕反省，以及被告甲○○、戊○○、丙○○三人於犯罪
    後均飾詞否認犯行，未見悔意等一切情狀，分別量處被告甲○○、戊○○均處有期徒刑十月，被告丙○○處有期徒刑七
    月。扣案之還款計畫書及討債委託書各一份，固係本案之證
    物，但上開書面僅記載告訴人與被告甲○○、戊○○、丙○○商討債務之過程與將來還款之計畫，並非供犯罪所用或因
    犯罪所得之物，亦非違禁物，故不宣告沒收。經核認事用法
    ，並無違誤，量刑亦屬妥當。被告甲○○、戊○○、丙○○
    上訴意旨仍執陳詞，否認犯罪，指摘原判決不當，為無理由
    ，應予駁回。
據上論斷，應依刑事訴訟法第三百六十八條，判決如主文。
本案經檢察官許睦坪到庭執行職務。
中　　華　　民　　國　　96　　年　　6 　　月　　28　　日
　　　　　　　　　刑事第十三庭  審判長法　官 曾德水
　　　　　　　　　　　　　　　　　    法　官 李錦樑
　　　　　　　 　 　　　　　　　　　　法　官 林婷立
以上正本證明與原本無異。
如不服本判決，應於收受送達後十日內向本院提出上訴書狀，其
未敘述上訴之理由者並得於提起上訴後十日內向本院補提理由書
（均須按他造當事人之人數附繕本）。
                                      書記官 王增華
中　　華　　民　　國　　96　　年　　7 　　月　　2 　　日
附錄：本案論罪科刑法條全文
中華民國刑法第三百零二條
私行拘禁或以其他非法方法，剝奪人之行動自由者，處五年以下
有期徒刑、拘役或三百元以下罰金。
因而致人於死者，處無期徒刑或七年以上有期徒刑，致重傷者，
處三年以上十年以下有期徒刑。
第一項之未遂犯罰之。
中華民國刑法第二百七十七條
傷害人之身體或健康者，處三年以下有期徒刑、拘役或一千元以
下罰金。
犯前項之罪因而致人於死者，處無期徒刑或七年以上有期徒刑；
致重傷者，處三年以上十年以下有期徒刑。
